【裁判字號】    90,上訴,1308
【裁判日期】    900510
【裁判案由】    偽造文書等
【裁判全文】
臺灣高等法院刑事判決                            九十年度上訴字第一三八號
    上  訴  人  臺灣臺北地方法院檢察署檢察官
    被      告  乙○○
右上訴人因被告偽造文書等案件，不服臺灣臺北地方法院八十九年度訴字第一五八八
號，中華民國九十年一月九日第一審判決（起訴案號：臺灣臺北地方法院檢察署八十
九年度偵字第二○六六七號）提起上訴，本院判決如左：
    主  文
原判決撤銷。
乙○○共同行使偽造私文書，足以生損害於他人，處有期徒刑月，如易科罰金，以
百元折算壹日，緩刑貳年。
簽帳單顧客存根聯肆張及商戶存根聯上偽造之「甲○○」署押肆枚，均沒收。
    事  實
一、乙○○因一自稱「林先生」之成年男子，積欠其代墊帳款新台幣（以下同）二萬
    七千元，並於八十九年三月二日邀其同至台北縣永和市○○路七十號豐洋興業股
    份有限公司永和分公司（以下稱太平洋百貨公司）購物抵債，為求債務得償，雖
    明知該林姓男子所持有由中央信託局核發，卡號00000000000000
    00號信用卡一枚（原持卡人甲○○，於八十九年三月二日，在台北市○○區○
    ○路二段一一五之一號四樓失竊），非其本人所有，仍與之基於共同行使偽造私
    文書及意圖為自己不法所有之犯意聯絡，在同日中午十二時許，於前址太平洋百
    貨公司專櫃出示右揭信用卡佯稱購物，並接續由乙○○在四張簽帳單上，分別以
    複寫方式一次各偽造甲○○署押二枚（含顧客及商戶存根聯）後，持其中商戶存
    根聯交店員表示簽認而行使之，使店員因而陷於錯誤交付黃金耳環一付、戒指一
    只、手環二只、手鍊一條及天然鑽石墜子一個、Ｋ金項鍊一條，總價達八萬五千
    四百元，足生損害於甲○○。乙○○並分得其中之天然鑽石墜子一個及Ｋ金項鍊
    一條，其餘物品則由林姓男子取得。嗣因乙○○以三萬元之價格，將右揭分得物
    品轉售不知情之友人李雅惠（業經不起訴處分確定），再由李雅惠之母黃昭美持
    至前述專櫃，欲以補貼差價方式換購長型玉墜項鍊，而為警查獲李雅惠，並經臺
    灣臺北地方法院檢察署檢察官偵查後始悉前情。
二、案經臺灣臺北地方法院檢察署檢察官自動檢舉偵查起訴。
    理  由
一、訊據被告乙○○供承與一自稱「林先生」之成年男子，於右揭時、地，持被害人
    甲○○右開之信用卡，簽署被害人甲○○之署押，而購得右述之物品，並分得其
    中之天然鑽石墬子一個及Ｋ金項鍊一條之事實，惟矢口否認有右揭犯行，辯稱該
    林姓男子自稱簽帳卡為其配偶所有，平日由其負責給付簽帳費用，持卡簽帳不會
    有問題，伊因誤信林姓男子說詞而配合持卡購物云云。經查，前述信用卡為被害
    人甲○○於八十九年三月二日，在台北市○○區○○路二段一一五之一號四樓住
    處失竊之物，並無授權使用情形，業據被害人甲○○供明在卷；嗣由一對男女於
    同日中午十二時許，持至太平洋百貨公司冒用甲○○名義偽造署押簽帳，詐取總
    價八萬五千四百元之黃金耳環一付、戒指一只、手環二只、手鍊一條（以上價值
    四萬一千五百元）及天然鑽石墜子一個、Ｋ金項鍊一條（以上價值四萬三千九百
    元）得手之事實，亦經證人即專櫃店員蘇真妃於原審法院審理時指證綦詳，並據
    被告供承於購物時代為簽署甲○○署押在卷，核與不知情而買受前開天然鑽石墜
    子及Ｋ金項鍊之被告友人李雅惠指證之首飾來源相符，復有聯合信用卡處理中心
    帳單調閱明細表、產品保證書及太平洋百貨公司八十九年十二月五日豐永法字第
    一八號函（附簽帳單商戶存根聯四紙）各一件附卷可稽。被告雖辯稱不知林姓男
    子無權使用前開信用卡云云，然查該男子既自稱姓林，自非簽名於信用卡背面之
    持卡人甲○○；而信用卡除得簽帳購物外，亦可配合使用相關密碼預借現金使用
    ，是該林姓男子若屬有權使用，自可提領現金清償，而無央求被告冒名購物，用
    以抵債之必要；且查該林姓男子若係持其配偶之信用卡購物，則其儘可自行簽署
    其配偶之名，又何竟要求由被告代為簽名，被告又豈有未起疑之理，況被告之債
    權總額為二萬七千元，竟配合佯購總價八萬五千四百元之首飾，並分得其中四萬
    三千九百元之物品，其獲取財物價值遠超過債權金額，亦與常情有違，被告上揭
    所辯，要係卸責之詞，顯不足採。本件事證明確，被告犯行洵堪認定。
二、查刑法第三百三十九條第二項之詐欺得利罪，以取得財產上不法之利益為要件，
    若詐得現實之財物，即與財產上不法之利益有別，應為第一項詐欺取財罪之範圍
    ，此分別有最高法院二十五年非字第一一九號判例、八十九年度台上字第五八二
    ０號判決可資參照，被告冒用被害人名義至太平洋百貨公司刷卡消費，施用詐術
    使太平洋百貨公司店員陷於錯誤，誤以為被告已經被害人授權同意其刷卡消費，
    而為上揭現實財物之交付，核其所為，應成立刑法第三百三十九條第一項之詐欺
    取財罪，公訴人誤為係犯同條第二項之詐欺得利罪，容有未洽，起訴法條應予變
    更。又被告於簽帳單上偽造甲○○署押並持以行使，表示簽認帳款之意，係犯同
    法第二百十六條、第二百十條之行使偽造私文書罪；其偽造署押為偽造私文書之
    部分行為，偽造私文書之低度行為則為行使之高度行為所吸收，均不另論罪。被
    告以一詐購行為，於同一專櫃挑選數項首飾，並按店員結帳方式，接續冒名簽認
    各該簽帳單而持以行使，仍為單純一罪，非屬連續犯性質，附此敘明。其所犯右
    揭行使偽造私文書罪及詐欺取財罪二罪間，有方法、結果之牽連犯關係，應從一
    重之行使偽造私文書罪處斷。又被告與該林姓男子間，有犯意聯絡與行為分擔，
    均為共同正犯。原審就被告上述犯行予以論罪科刑，固非無見，惟查被告行為後
    ，行為時刑法第四十一條，業經立法院於九十年一月四日修正，總統於同年月十
    日公告，自同年月十二日生效，修正施行之刑法第四十一條第一項規定：「犯最
    重本刑為五年以下有期徒刑以下之刑之罪，而受六個月以下有期徒刑或拘役之宣
    告，因身體、教育、職業、家庭之關係或其他正當理由，執行顯有困難者，得以
    一元以上三元以下折算一日，易科罰金。但確因不執行所宣告之刑，難收矯正之
    效，或難以維持法秩序者，不在此限。」被告所犯上開罪刑，經查核與刑法第四
    十一條第一項所定應予諭知易科罰金之規定相符。被告行為後法律有變更，應適
    用有利於被告之修正後刑法第四十一條第一項規定，原審未及適用上揭法條規定
    併予就論處之刑諭知易科罰金之折算標準，自有未洽。檢察官上訴意旨認被告冒
    用他人之信用卡消費詐購物品，應屬觸犯刑法第三百三十九條第二項之詐欺得利
    罪，固無理由，惟原判決既有可議之處，自應由本院予以撤銷改判。爰審酌被告
    素行及其犯罪之動機、目的、手段、所生損害及所得財物價值與犯罪後之態度等
    一切情狀，量處有期徒刑三月，並諭知易科罰金之折算標準。又被告前未曾受有
    期徒刑以上刑之宣告，有臺灣高等法院檢察署刑案紀錄簡覆表一件在卷可考，素
    行良好，此次因一時貪念，為免自身債權受損而與林姓男子共犯本件之罪，經此
    偵審程序並受罪刑宣告之教訓後，當知警惕而無再犯之虞，爰併宣告緩刑二年，
    用啟自新，以勵來茲。簽帳單顧客存單聯四張為被告及共犯所有，供犯罪所用之
    物，雖未扣案，然無證據證明業已滅失，應依刑法第三十八條第一項第二款規定
    沒收；另商戶存根聯四張，雖經太平洋百貨公司收回，惟其上「甲○○」之簽名
    為偽造之署押，併依同法第二百十九條規定宣告沒收。
據上論斷，應依刑事訴訟法第三百六十九條第一項前段、第三百六十四條、第二百九
十九條第一項前段、第三百條，刑法第二十八條、第二百十六條、第二百十條、第三
百三十九條第一項、第五十五條、第二條第一項前段、修正後刑法第四十一條第一項
、刑法第七十四條第一款、第二百十九條、第三十八條第一項第二款，罰金罰鍰提高
標準條例第一條前段、第二條，判決如主文。
本案經檢察官林炳雄到庭執行職務。
中    華    民    國    九十      年        五      月      十          日
                            台灣高等法院刑事第三庭
                                審判長法  官  張  連  財
                                      法  官  李  英  勇
                                      法  官  張  傳  栗
右正本證明與原本無異。
如不服本判決應於收受送達後十日內向本院提出上訴書狀，其未敘述上訴之理由者並
得於提起上訴後十日內向本院補提理由書（均須按他造當事人之人數附繕本）。
                                      書記官  王  秀  雲
中    華    民    國    九十      年        五      月      十          日
附錄：本案論罪科刑法條全文
刑法第二百十六條
行使第二百十條至第二百十五條之文書者，依偽造、變造文書或登載不實事項或使登
載不實事項之規定處斷。
刑法第二百十條
偽造、變造私文書，足以生損害於公眾或他人者，處五年以下有期徒刑。
刑法第三百三十九條
意圖為自己或第三人不法之所有，以詐術使人將本人或第三人之物交付者，處五年以
下有期徒刑、拘役或科或併科一千元以下罰金。
以前項方法得財產上不法之利益或使第三人得之者亦同。
前二項之未遂犯罰之。


司法院資訊處製作；財團法人民間司法改革基金會備份。
